【裁判字號】    99,易,282
【裁判日期】    990825
【裁判案由】    妨害家庭
【裁判全文】
臺灣宜蘭地方法院刑事判決               99年度易字第282號
公  訴  人  臺灣宜蘭地方法院檢察署檢察官
被      告  丙○○
上列被告因妨害家庭案件，經檢察官提起公訴（99年度偵字第
269號），本院判決如下：
    主  文
丙○○犯相姦罪，處拘役肆拾日，如易科罰金，以新臺幣壹仟元
折算壹日。
    犯 罪 事 實
一、丙○○明知乙○○為有配偶之人（乙○○與甲○○於民國92
    年12月26日結婚，於93年3月1日辦理結婚登記），竟基於相
    姦之犯意，自95年5、6月間起至98年2、3月間，在其位於宜
    蘭縣員山鄉○○路38號住處，與乙○○同居並與之發生相姦
    性行為（乙○○通姦罪部份，因告訴人甲○○撤回告訴，另
    由檢察官為不起訴處分）。嗣乙○○於98年3月23日搬離丙○○上開住處並與甲○○辦理離婚登記，於98年5月6日，甲○○陪同前妻乙○○產檢時，發現乙○○已懷孕22週，始查
    明上情。
二、案經甲○○向臺灣花蓮地方法院檢察署檢察官提起告訴，經
    該署檢察官呈經臺灣高等法院檢察署檢察長核轉臺灣宜蘭地
    方法院檢察署檢察官偵查起訴。
    理  由
一、訊據被告丙○○固坦承乙○○為有配偶之人，及其於95年5
    、6月至98年2、3月間，與乙○○在其上開住處同居並發生
    性行為之事實，坦承不諱，惟矢口否認有何相姦之犯行，辯
    稱：乙○○認識伊的時候，跟伊說已經離婚了，伊並不知道
    乙○○是有配偶之人云云。
 (一) 證人乙○○與告訴人甲○○於92年12月26日結婚，並於93年
    3月1日辦理結婚登記，至98年3月23日始離婚等情，除據告
    訴人指訴及證人乙○○證述在卷外，復有告訴人戶籍謄本1
    份在卷可參，而被告對此事實亦不爭執，堪信為真實。
 (二) 被告與證人乙○○自95年5、6月間起至98年2、3月間止，在
    被告位於宜蘭縣員山鄉○○路38號住處同居，並於同居期間
    多次性交等情，乃據被告於偵審中自承不諱，並經證人乙○○於偵審中結證屬實，且有證人乙○○於98年5月6日產檢時
    妊娠22週之診斷證明書附於警卷可憑，足資認定。
 (三) 被告雖以不知證人乙○○係有配偶之人等情置辯。惟被告在
    與證人乙○○發生性行為之前，即知悉其係有配偶之人乙情
    ，乃據證人乙○○於偵查中結證：伊都有老實跟被告說伊已
    婚也還沒離婚，還跟被告說伊有1個孩子在花蓮，被告在與
    伊發生第1次性關係之前，就知道伊沒有離婚，全宜蘭縣大
    同鄉○○村○○○○道伊還沒有離婚等語（見98年度他字第
    408號卷第14頁、99年度偵字第617號卷第32頁）、於本院中
    結證：被告跟寒溪的人很熟，在一開始認識伊的時候，就知
    道伊已婚，在寒溪的人介紹伊與被告認識的那天晚上，伊就
    有跟被告說伊是有先生、小孩的人，伊從未跟被告講過伊已
    離婚或要離婚的事等語綦詳（見本院卷第24頁）。參以被告
    亦供稱與證人乙○○之母親、舅舅、叔叔、姑姑等人均有聯
    繫等語（見警卷第6至7頁、99年度他字第408號偵查卷第13
    頁），則倘證人乙○○有意對被告隱瞞其已婚身分，當不致
    任由被告與其娘家親戚聯絡，證人乙○○證稱被告早已知悉
    其婚姻狀況等情，應非無據。另衡諸一般人對於交往中對象
    之家庭狀況、背景多有所瞭解，依前述被告與證人乙○○娘
    家人之聯繫情況，其應可輕易查知證人乙○○之婚姻狀況，
    被告辯稱不知證人乙○○係有配偶之人乙節，顯與常情有違
    ，不足採信。至證人即被告姊姊張麗雪、張麗菊於偵查中固
    均證稱：伊等曾問過乙○○有無婚姻關係，乙○○說沒有等
    語（見99年度偵字第617號卷第19、20頁），惟上開證人均
    與被告為姊弟關係，其等證詞是否客觀並非無疑。況上開證
    人對於被告在告訴人提起本案告訴前是否知道乙○○為有配
    偶之人乙節，均答稱並不瞭解等語（見同上偵查卷第19、20
    頁），其等之證詞自不足為有利於被告之認定。
(四)綜上所述，被告所辯不足採信，本件事證明確，被告犯行洵堪
  認定，應予依法論科。
二、核被告所為，係犯刑法第239條後段之相姦罪。被告雖先後
    與乙○○發生多次性行為，惟均係侵害同一法益，破壞同一
    婚姻與家庭制度，依社會一般通念，客觀上應認其本質上具
    有反覆性及延續性，於刑法之評價上，應僅認成立一罪。爰
    審酌被告無視乙○○已存在之婚姻關係，仍與乙○○相姦，
    妨害告訴人家庭生活美滿，對告訴人造成傷害；兼衡被告犯
    罪動機、目的、手段；並考量乙○○係因與告訴人爭吵而離
    家，在長達將近3年之分居期間，告訴人與乙○○毫無往來
    ，而2人在分居後首次見面之目的即為辦理離婚，足信告訴
    人與乙○○原即無繼續夫妻關係之意，被告與乙○○相姦，
    固值非難，但難認係破壞告訴人家庭和諧之主因；兼衡被告
    之素行、犯後態度等一切情狀，量處如主文所示之刑，並諭
    知易科罰金之折算標準。公訴人求刑有期徒刑4月稍屬過重
    ，併此敘明。
據上論結，應依刑事訴訟法第299條第1項，刑法第239條後段、
第41條第1項前段，判決如主文。
本案經檢察官劉惟宗到庭執行職務
中    華    民    國    99    年    8     月    25    日
                  刑事第四庭  法  官  鄧晴馨
上正本證明與原本無異。
如不服本判決，應於收受送達後10日內向本院提出上訴狀（應附
繕本）。其未敘述上訴理由，應於上訴期間屆滿後20日內補提理
由書狀於本院，上訴於臺灣高等法院。
                              書記官  林怡君
中    華    民    國    99    年    8     月    25    日
本案論罪科刑主要法條：
中華民國刑法第239條
（通姦罪）
有配偶而與人通姦者，處 1 年以下有期徒刑。其相姦者亦同。

司法院資訊處製作；財團法人民間司法改革基金會備份。
